臺灣雲林地方法院民事判決　　　　　　　 95年度訴字第595號
原　　　告　臺灣新光商業銀行股份有限公司
　　　　　　　　　　　8、30.
法定代理人　乙○○
訴訟代理人　甲○○
被　　　告　丙○○
兼上一人
訴訟代理人　丁○○
上列當事人間請求塗銷所有權登記等事件，本院於民國96年3 月
9 日言詞辯論終結，判決如下：
    主  文
被告丁○○與丙○○間於民國九十五年九月二十五日就坐落雲林
縣西螺鎮○○段一○二六之三地號、雲林縣西螺鎮○○段一○三
五之二四地號土地及其上建號二六一二號即門牌號碼雲林縣西螺
鎮○○路三一八巷十號之建物，所為贈與行為與所有權移轉登記
行為，應予撤銷。
被告丙○○應將前項不動產經雲林縣西螺地政事務所於民國九十
五年十月十四日登記以贈與為原因之所有權移轉登記予以塗銷。
訴訟費用由被告負擔。
原告假執行之聲請駁回。
    事實及理由
一、原告主張：第三人楊全志於民國94年9 月16日以被告丁○○
    為連帶保證人，向原告貸款新台幣（下同）120 萬元，約定
    利息以年息百分之九計算，到期日為98年9 月16日，如有逾
    期繳息，或到期未履行債務之情形時，除依放款利率付息外
    ，逾期清償在六個月以內者，按上開利率百分之十，超過六
    個月者，按上開利率百分之二十計付違約金，而借款如有一
    期未履行，即視為全部到期。詎第三人楊全志自95年6 月16
    日起即未依約繳息，迄今尚積欠原告1,006,501 元及利息、
    違約金未清償。嗣被告丁○○於95年9 月25日，將其所有坐
    落雲林縣西螺鎮○○段1026-3、1035-24 地號土地及其上建
    號2612號即門牌號碼雲林縣西螺鎮○○路318 巷10號之建物
    （下稱系爭土地及建物），以夫妻贈與方式移轉所有權予被
    告丙○○，並於同年10月14日辦妥所有權移轉登記。被告丁
    ○○所為贈與行為（包括債權行為及物權行為）及所有權移
    轉登記行為顯然有害原告之債權，為此，爰依民法第244 條
    規定，請求撤銷被告二人間就系爭土地及建物所為贈與之債
    權行為及所有權移轉登記之物權行為，並請求塗銷被告丙○
    ○以贈與為原因所為之所有權移轉登記等語。被告二人到庭
    則表示同意原告之請求。
二、本件原告主張之事實，業據其提出借款契約書、貸放明細歸
    戶查詢、存證信函、土地及建物登記第二類謄本、雲林縣西
    螺鎮地政事務所網路申領異動索引等為證，復為被告二人所
    不爭執，自堪信原告上開之主張為真正。
三、按債務人所為之無償行為，有害及債權者，債權人得聲請法
    院撤銷之。債權人依第1 項之規定聲請法院撤銷時，得並聲
    請命受益人回復原狀，民法第244 條第1 項、第4 項定有明
    文。又債權人之債權，因債務人之行為，致有履行不能或困
    難之情形者，即應認為有損害於債權人之權利（參照最高法
    院45年度台上字第1316號判例）。本件原告主張第三人楊全
    志以被告丁○○為連帶保證人，向原告貸款120 萬元，惟第
    三人楊全志自95年6 月16日起即未依約繳息，迄今尚積欠原
    告1,006,501 元及利息、違約金。嗣被告丁○○竟於95年9
    月25日將系爭土地及建物無償贈與被告丙○○，並於同年10
    月14日辦妥所有權移轉登記。查被告丁○○與丙○○二人間
    之無償贈與行為，已致被告丁○○名下別無其他財產足供擔
    保清償原告之債務，是被告丁○○、丙○○二人間就系爭土
    地所為夫妻贈與及移轉所有權之行為，顯已造成被告丁○○
    之債務履行不能或履行困難而損及原告之債權，且非僅有害
    於以給付特定物為標的之債權。又被告丁○○、丙○○二人
    間之贈與行為登記日期為95年10月14日，原告於知悉上開無
    償贈與情事後，已於95年12月6 日向本院提起訴訟，有土地
    及建物登記謄本及起訴狀在卷可稽，原告提起本件訴訟，顯
    未逾一年之除斥期間，其行使撤銷權，於法自無不合。從而
    ，原告依民法第244 條第1 項規定，請求本院撤銷被告丁○
    ○、丙○○二人間就系爭土地及建物所為夫妻贈與之債權行
    為及所有權移轉登記之物權行為，自屬於法有據。
四、綜上所述，原告依民法第244 條第1 項及第4 項之規定，請
    求撤銷被告二人間就系爭土地及建物所為無償贈與行為（包
    括債權契約及物權行為），並請求被告丙○○將系爭土地及
    建物於95年10月14日，經雲林縣虎尾地政事務所，以贈與為
    原因，所為之所有權移轉登記，予以塗銷，為有理由，應予
    准許。
五、又原告雖陳明願供擔保請准宣告假執行，惟按「命債務人為
    一定之意思表示之判決確定或其他與確定判決有同一效力之
    執行名義成立者，視為自其確定或成立時，債務人已為意思
    表示。」強制執行法第130 條第1 項定有明文。且原告如持
    有判令被告應塗銷所有權移轉登記之確定判決，原得依強制
    執行法第130 條之規定，單獨向地政機關申請辦理登記，此
    觀土地登記規則第18條、第26條第2 項之規定自明（最高法
    院49年台上字第1225號判例參照）。本件既經本院判決被告
    應將系爭土地及建物之所有權移轉登記塗銷，揆諸前述說明
    ，即無再為假執行宣告之必要，原告此部分聲請，不能准許
    ，附此敘明。
六、訴訟費用負擔之依據：民事訴訟法第85條第1 項前段、第78
條。
中　　華　　民　　國　　96　　年　　3 　　月　　23　　日
                  民事第二庭    法  官  冷明珍
以上正本係照原本作成
如對本判決上訴，須於判決送達後20日內向本院提出上訴狀
中　　華　　民　　國　　96　　年　　3 　　月　　23　　日
                                書記官　林美鳳
